【裁判字號】    87,上訴,2565
【裁判日期】    890427
【裁判案由】    恐嚇取財等
【裁判全文】
臺灣高等法院臺中分院刑事判決                  八十七年度上訴字第二五六五號
      上  訴  人
      即  被  告  戊○○
      選      任
右上訴人因恐嚇取財等案件，不服臺灣彰化地方法院八十六年度易字第二一○六號中
華民國八十七年八月二十一日第一審判決（起訴案號：臺灣彰化地方法院檢察署八十
六年度偵字第二五五七號，及併辦案號：台灣嘉義地方法院檢察署八十六年度偵字第
六九三八號、台灣板橋地方法院檢察署八十六年度偵字第一九八五一號），本院判決
如左：
      主  文
原判決撤銷。
戊○○共同連續意圖為自己不法之所有，以恐嚇使人將本人之物交付，處有期徒刑貳
年。
變造之「戊○○」及偽造「王保生」身分證各壹枚、偽造如附表三所示之「王保生」
於台灣銀行花蓮分行、第一銀行花蓮分行、花旗商業銀行新竹分行之開戶申請書上之
署押及印文均沒收。
      事  實
一、戊○○夥同不詳姓名之成年男子，共同基於概括之犯意，先於八十四年間將其身
    分證上之照片換貼不詳男子之照片加以變造後，分別於八十五年如附表二所示之
    時間，持之向花蓮市第一信用合作社國光分社、寶島銀行台南分行、大眾銀行台
    南分行、彰化商業銀行新竹分行、亞太商業銀行新竹分行填寫開戶資料加以開戶
    ，另基於概括之犯意偽造王保生之身分證後，於八十五年如附表三所示之時間，
    持之向台灣銀行花蓮分行、第一銀行花蓮分行、花旗商業銀行新竹分行在該行庫
    之開戶申請書上偽簽王保生之署押或印文，填寫開戶資料加以開戶，致生損害於
    王保生。又於八十五年十一月五日，冒用吳俊陸名義向交通部郵政總局斗六郵局
    ，在開戶申請書上填寫吳俊陸開戶資料加以開戶。並自八十五年九月起至八十六
    年五月間止，以架網方式在如附表一所示之時地竊取丑○○、庚○○、辰○○、
    寅○○、癸○○、甲○、丙○○、丁○○、乙○○等人之信賽鴿（起訴書誤載己○○、子○○為被害人），得手後，再以信賽鴿腳環上之電話，聯絡各信賽鴿飼
    主丑○○等人以如附表一之方式恐嚇飼主，致丑○○等人心生畏懼，而以每隻信
    賽鴿新台幣（下同）二至五千元不等之代價匯入戊○○或吳俊陸、王保生等人上
    開銀行帳戶內，得手後，與該不詳姓名之男子朋分花用。嗣於八十五年十月間警
    循線查獲。
二、案經花蓮縣警察局報請台灣花蓮地方法院檢察署檢呈請台灣高等法院檢察署令轉
    台灣彰化地方法院檢察署檢察官偵查起訴，及台灣嘉義地方法院檢察署移送併辦
    （八十六年度偵字第六九三八號）、台灣板橋地方法院檢察署移送併辦（八十六
    年度偵字第一九八五一號）。
      理  由
一、訊據被告戊○○矢口否認有前揭犯行，辯稱：伊並未架網網鴿，也未至上開銀行
    開戶，伊之身分證在於八十四年七月四日在員林鎮遺失，可能被他人拾獲，遭人
    冒用開戶云云。經查：（一）右揭犯罪事實業據被害人丑○○、庚○○、辰○○
    、寅○○、癸○○、甲○、丙○○、丁○○、乙○○分別於警訊及偵審中指訴綦
    詳（見警訊卷警訊筆錄、偵查卷第八至十一頁、第二十八頁，原審卷第二十八頁
    、第四十至四十二頁、第五十九頁、第一○一頁，本院卷(1)第二十頁反面至第二
    十一面、第二十六頁、第三十一頁）（二）被告於警訊及偵審中供稱：伊之身分
    證於八十四年七月四日在員林鎮○○路遺失，並於同日登報作廢，有聯合報是日
    報紙一紙附卷可證（見花蓮警訊卷附卷），惟於八十五年七月四日再行申請補發
    等語。然被告既知將身分證登報作廢，何以不敢至警察局報案遺失，且其於遺失
    一年後再向戶政機關申請補發身分證（此部份未據起訴，不予審究），足見被告
    將身分證登報作廢係其預防作案後被查獲之脫罪手段。（三）證人王保生於原審
    囑託台灣台北地方法院訊問時證稱：伊之身分證不曾借予他人使用，也無遺失過
    ，更不認識戊○○其人等語（見原審卷第一二六頁至第一二七頁）。（四）證人
    己○○證稱：伊是花蓮市第一信用合作社國光分社雇員，申請伊合作社之開戶是
    要本人持身分證及私章辦理，因每天受理客戶很多，所以對戊○○本人並無多深
    印象；伊合作社之提款卡可跨行向全省的行庫提領現金，被告戊○○的提款卡是
    在台中市彰銀潭子分社辦事處附設提款機被提領五千元等語（見花蓮警訊卷八十
    五年十月十五日警訊筆錄）（五）被害人寅○○於偵審及本院審理時陳稱：伊並
    不認識被告，也未曾將電話號碼交給被告，有一天有人打電話來自稱戊○○，說
    伊的信鴿被抓，要伊匯款入戊○○花蓮之帳號內，因被告開戶有留電話號碼，伊
    就請朋友查出被告的電話號碼，伊打電話給被告，是被告之妻接的電話，其妻稱
    打錯電話，伊說是被告之好友，被告才來接電話，被告即對伊說「你的鴿子明天
    沒辦法飛回去」，說完就把電話掛斷；打電話來自稱「戊○○」之男子，聽其聲
    音是在庭上被告的聲音沒有錯等語。（六）被害人辰○○、癸○○、甲○於原審
    及本院審理時均指稱：戊○○打了幾次電話給伊，電話聲音伊聽得出來是庭上之
    被告的聲音沒錯等語。（七）被害人丙○○於原審調查時指稱：打電話向伊恐嚇
    的人聽聲音不是在庭上之被告的聲音，但他說他們有一個集團等語。（八）經本
    院檢送附表二所示各行庫「戊○○」之簽名與本院審理卷內「戊○○」開庭時簽
    名，委託中央警察大學刑事科學研究委員會鑑定，其（89）校科字第886191號函
    覆鑑定結果認為同一人所書（見本院卷(2)第一三一頁至第一三七頁）。雖被告辯
    稱：八十五年十月十五日前往花蓮警局應訊，同日之內有人在新竹之亞太商業銀
    行、彰化銀行及慶豐銀行以戊○○名義開戶，另有人在台南以提款卡提錢，然一
    人如何能同時在花蓮、新竹及台南三地出現？惟被告係於上午九時許在新竹三家
    銀行開戶，下午二時始到花蓮警局應訊，各有銀行開戶資料（見本院卷第二二七
    頁至第二三五頁）及警訊筆錄在卷可稽，故雖然在同一天之內，以時間衡量，核
    與常情並無相違，且據被害人指稱被告一集團，縱其人在花蓮，仍有其他共犯於
    台南提款，亦無悖於常情，故被告所辯顯無可採。（九）被告指出八十五年十月
    七日向立人警察局備案遭恐嚇，經本院函查結果該派出所並無紀錄，因八十六年
    以前資料已經無存（見本院卷(2)第十三頁），故無法為被告有利之証明。（十）
    被告復辯稱：警方人員曾率隊持搜索票，至被告所開設之美髮店及住處搜查，均
    無搜獲任何相關事證，足見被告之清白云云。然警員係於八十六年三月廿五日及
    同年七月二十二日始至上開處所搜索，有員林分局搜索扣押證明書可稽（見偵卷
    第十七頁、第一三一頁）此係於案發已久後為之，故縱然搜索並無獲相關事證，
    亦不足為被告有利之證明（十一）又查證人涂士達、卯○○○、辛○○雖於本院
    證稱被告平常與其太太開設美髮店云云，亦不足據為認定被告未有上開犯行。（
    十二）此外復有被害人提出之匯款單六紙、交通部郵政總局八十六年十二月十五
    日八六五０六九九－００二號函附吳俊陸開戶申請書（原審卷第五十五頁）及被
    告附表二銀行開戶資料（見本院卷第四十四頁、第七十七頁至七十九頁、第一三
    二頁）、王保生如附表三所示之開戶資料各一紙及變造戊○○、偽造王保生身分
    證影本在卷足稽。被告前開所辯，無非係事後卸責之詞，要無足採，本件事證明
    確，被告犯行堪以認定。被告另請求傳訊證人黃世仁及張謹苑即無必要，併予
    明。
二、按在行庫之開戶申請書上簽名，係表示一定意思表示，為私文書。核被告所為，
    係犯刑第二百十六條、第二百十二條之行使變造、偽造身分證罪、第二百十六條
    、第二百十條之行使私文書罪、第三百二十條第一項之竊盜罪、第三百四十六條
    第一項、第三項恐嚇取財既遂罪、未遂罪。被告變造、偽造身分證、偽造私文書
    後進而行使，變造、偽造身分證及偽造私文書行為為行使行為所吸收，又偽造私
    文書內之偽造署押及印文為偽造私文書之部份行為，均不另論罪。被告先後多次
    偽造身分證、行使變造、偽造身分證、行使私文書、竊盜、恐嚇取財既遂、未遂
    均時間緊接，犯罪構成要件相同，均顯係基於概括之犯意為之，均為連續犯，均
    應依刑法第五十六條之規定論以一罪，恐嚇取財部份並論以較重之既遂罪，並均
    加重其刑。又台灣嘉義地方法院檢察署移送併辦（八十六年度偵字第六九三八號
    ）及台灣板橋地方法院檢察署移送併辦（八十六年度偵字第一九八五一號）部份
    ，本院認與起訴有罪部份有連續犯之關係、上開行使偽造、變造身分證罪、行使
    偽造私文書罪雖未據公訴人起訴，惟本院認與前開起訴有罪部份有方法結果之牽
    連犯關係，均屬裁判上一罪，均為法律上之同一案件，本院自均得一併加以審酌
    ，附此敘明。被告與不詳姓名之成年男子間就上開之罪，有犯意之聯絡及行為之
    分擔，皆為共同正犯。又被告所犯偽造身分證罪與偽造私文書罪間有方法結果之
    牽連關係，為牽連犯，應依刑法第五十五條之規定，論以較重之偽造私文書罪。
    前開四罪間竊盜罪、行使變造身分證罪、行使偽造私文書罪均為恐嚇取財既遂罪
    之方法，其間亦有方法結果之牽連關係，為牽連犯，應依刑法第五十五條之規定
    ，論以較重之恐嚇取財既遂罪。原審認上訴人罪證明確，予以論罪科刑，固非無
    見，惟查原審宣告沒收之署押、印文數量，與附表所示之開戶資料不符，尚有未
    洽。上訴人上訴意旨否認犯罪，雖無可取，惟原判決既有可議，即無可維持，自
    應由本院將原判決撤銷改判。爰審酌被告之品性、犯罪之動機、手段、目的、所
    生危害、及犯後態度等一切情狀，量處被告有期徒刑二年，以示懲儆。又被告變
    造之「戊○○」及偽造「王保生」身分證各一枚，為被告所有供犯罪所用之物，
    業如前述，偽造如附表三之王保生於台灣銀行花蓮分行、第一銀行花蓮分行、花
    旗商業銀行新竹分行在該等行庫之開戶申請書上之署押及印文，應分別依刑法第
    三十八條第一項第二款、第二百十九條之規定，併予宣告沒收。
據上論結，應依刑事訴訟法第三百六十九條第一項前段、第三百六十四條、第二百九
十九條第一項前段，刑法第二十八條、第五十六條、第二百十六條、第二百十二條、
第二百十條、第三百二十條第一項、第三百四十六條第一項、第五十五條、第二百十
九條、第三十八條第一項第二款，罰金罰鍰提高標準第一條前段，判決如主文。
本案經檢察官壬○○到庭執行職務。
中      華      民      國    八十九     年      四       月   二十七   日
                                  臺灣高等法院臺中分院刑事第一庭
                                        審判長法  官  陳  紀  綱
                                              法  官  陳  登  源
                                              法  官  蕭  錦  鍾
右正本證明與原本無異。
如不服本判決應於收受送達後十日內向本院提出上訴書狀，其未述上訴之理由者並
得於提起上訴後十日內向本院補提理由書（均須按他造當事人之人數附繕本）。
                                              書記官  蘇  昭  文
中      華      民      國    八十九     年      四       月   二十八   日
刑法第二百十條
偽造、變造私文書，足以生損害於公眾或他人者，處五年以下有期徒刑。
刑法第二百十二條
偽造、變造護照、旅券、免許證、特許證及關於品行、能力、服務或其他相類之證書
、介紹書，足以生損害於公眾或他人者，處一年以下有期徒刑，拘役或三百元以下罰
金。
刑法第二百十六條
行使第二百十條至第二百十五條之文書者，依偽造、變造文書或登載不實事項或使登
載不實事項之規定處斷。
刑法第三百二十條
意圖為自己或第三人不法之所有，而竊取他人之動產者，為竊盜罪，處五年以下有期
徒刑、拘役或五百元以下罰金。
意圖為自己或第三人不法利益，而竊佔他人之不動產者，依前項之規定處斷。
前二項之未遂犯罰之。
刑法第三百四十六條
意圖為自己或第三人不法之所有，以恐嚇使人將本人或第三人之物交付者，處六月以
上五年以下有期徒刑，得併科一千元以下罰金。
以前項方法得財產上不法之利益或使第三人得之者，亦同
前二項之未遂犯，罰之。
                                                                        Ｆ
附表一：
┌──┬───┬──┬─────────────────────────┐
│編號│被害人│態樣│           事                        實           │
├──┼───┼──┼─────────────────────────┤
│一  │丑○○│既遂│八十六年四月十三日在屏東縣霧台鄉以網架竊取被害人二│
│    │      │    │隻信鴿，並於同月十四日以電話告以：如不以每隻二千五│
│    │      │    │百元之代價贖回，你就不要鴿子了等語恐嚇被害人，致被│
│    │      │    │害人心生畏懼，如數將上開金額匯入被告指定之被告設於│
│    │      │    │亞太商業銀行新竹分行第0000000000000號│
│    │      │    │帳戶內。                                          │
├──┼───┼──┼─────────────────────────┤
│二  │庚○○│既遂│八十六年五月三十日於不詳地點，以網架竊取被害人二隻│
│    │      │    │賽鴿，並於同日以電話告以：如不以六千元之代價贖回，│
│    │ │    │你就不要鴿子了等語恐嚇被害人，致被害人心生畏懼，如│
│    │      │    │數將上開金額匯入被告指定之被告設於彰化商銀新竹分行│
│    │      │    │第00000000000000號帳戶內。          │
├──┼───┼──┼─────────────────────────┤
│三  │辰○○│竊盜│八十五年九月二十三日在員林鎮百果山區以網架竊取被害│
│    │      │既遂│人賽鴿四隻，並別於同月二十四日及二十五日上午以電話│
│    │      │恐嚇│告以：如不以每隻二千元之代價贖回，就將鴿子的腳環剪│
│    │      │取財│掉等語恐嚇被害人，因被害人不從，提高為每隻三千元之│
│    │      │未遂│價格，惟被害人仍未如數匯入被告指定之被告設於花蓮市│
│    │      │    │第一信用合作社國光分社第0000000000000│
│    │      │    │六號帳戶內。                                      │
├──┼───┼──┼─────────────────────────┤
│四  │寅○○│既遂│八十五年九月中旬在彰化縣二水鄉及同年十一月間在斗六│
│    │      │    │市、林內內一帶山區以網架竊取被害人賽鴿八隻，並分於│
│    │      │    │同年九月間及十一月間以電話告以：如不以每隻二千五百│
│    │      │    │元至三千元之代價贖回，即將鴿子之腳環剪掉等語恐嚇被│
│    │      │    │害人，致被害人心生畏懼，惟被害人第一次未匯錢，第二│
│    │      │    │次匯八千九百五十元入被告指定王保生設於花旗銀行新竹│
│    │      │    │分行之帳戶內。                                    │
├──┼───┼──┼─────────────────────────┤
│五  │癸○○│既遂│八十五年十月間在不詳地點以網架竊取被害人賽鴿二隻，│
│    │      │    │同月十日十六時許以電話告以：如不以五千元之代價贖回│
│    │      │    │，就別想要回鴿子，就算飛回腳環也剪掉等語恐嚇被害人│
│    │      │    │，惟被害人未匯款與被告。又於同月二十三日在台南縣大│
│    │      │    │內鄉山區網架竊取被害人賽鴿七隻，同月二十四日下午十│
│    │      │    │五時許以電話告之如上言語恐嚇被害人，致被害人心生畏│
│    │      │    │懼，匯款二萬一千元予被告指定王保生設於台灣銀行花蓮│
│    │     │    │分行第0000000號帳戶內。另於同年十一月二十日│
│    │      │    │在台南縣麻豆鎮山區以網架竊取被害人賽鴿二隻，以上開│
│    │      │    │方式恐嚇被害人四千元，被害人如數匯入被告指定吳俊陸│
│    │      │    │設於斗六郵局第000000－0號帳戶內。          │
├──┼───┼──┼─────────────────────────┤
│六  │甲  ○│既遂│八十五年十月十九日在高雄縣某山區以網架竊取被害人賽│
│    │      │    │鴿三隻，同月二十日七時許以電話告之以：如不以七千五│
│    │      │    │百元之代價贖回，就將鴿子的腳環剪掉恐嚇被害人，致被│
│    │      │    │害人心生畏懼，匯款於被告指定被告設於大眾銀行台南分│
│    │      │    │行第000000000000號帳戶內。            │
├──┼───┼──┼─────────────────────────┤
│七  │丙○○│竊盜│八十五年十月十日上午七時許在宜蘭縣東澳山區以網架竊│
│    │      │既遂│取被害人賽鴿一隻，同月十一日晚上十時三十分許以電話│
│    │      │恐嚇│告之以：如不以五千元之代價贖回，下次抓到不還等語恐│
│    │      │取財│嚇被害人，惟被害人不從而不遂。                    │
│    │      │未遂│                                                  │
├──┼───┼──┼─────────────────────────┤
│八  │丁○○│既遂│八十五年九月十四日在南部橫貫公路天池段以網架竊取被│
│    │      │    │害人一隻賽鴿，同月十六日以電話告之以：如不匯二千元│
│    │      │    │鴿子就飛不回來等語恐嚇被害人，致被害人心生畏懼，匯│
│    │      │    │款於被告指定之被告寶島銀行台南分行帳戶內。又於同年│
│    │      │    │十月三日在不詳地點以網架竊取被害人賽鴿一隻，以開方│
│    │      │    │式恐嚇被害人，致被害人心生畏懼，匯款於被告指定王保│
│    │      │    │生設於第一銀行花蓮分行帳戶內。                    │
├──┼───┼──┼─────────────────────────┤
│九  │乙○○│既遂│八十五年十月間在巴陵山區至彰化縣之間某處以網架竊取│
│    │      │    │被害人賽鴿三隻，並告之以：如不以每隻三千元之代價贖│
│ │      │    │回，就將腳環剪掉等語恐嚇被害人，致被害人心生畏懼，│
│    │      │    │如數匯入被告指定之被告設於某郵局帳戶內。          │
└──┴───┴──┴─────────────────────────┘
                                                                      Ｆ
~ig2q4ht32x6l6;
附表二
┌────┬──────┬────────┐
│開戶時間│  行庫名稱  │      地點      │
├────┼──────┼────────┤
│85.06.21│  花蓮一信  │      花蓮      │
├────┼──────┼────────┤
│85.07.15│  寶島銀行  │      台南      │
├────┼──────┼────────┤
│85.07.15│  大眾銀行  │      台南      │
├────┼──────┼────────┤
│85.10.15│亞太商業銀行│      新竹      │
├────┼──────┼────────┤
│85.10.15│  彰化銀行  │      新竹      │
└────┴──────┴────────┘
附表三
被害人指訴匯錢人王保生帳戶之帳號：
┌────┬────────┬──────┬─────────┐
│開戶時間│     帳戶       │   帳號     │      備註        │
├────┼────────┼──────┼─────────┤
│        │                │            │     署押2個      │
│85.10.15│花旗銀行新竹分行│ 0000000000 │(本院卷第116-1頁) │
├────┼────────┼──────┼─────────┤
│        │                │            │署押1個、印文2枚  │
│85.06.21│台灣銀行花蓮分行│000000000000│ (原審卷第851頁)  │
├────┼────────┼──────┼─────────┤
│        │                │            │     印文1枚      │
│85.06.21│第一銀行花蓮分行│   184830   │(本院卷第116-2頁) │
└────┴────────┴──────┴─────────┘
                                                             Ｆ


司法院資訊處製作；財團法人民間司法改革基金會備份。
